臺灣新竹地方法院民事簡易判決　　　　100年度竹簡字第285號
原　　　告　曾宗德
訴訟代理人　曾良
被　　　告　林湘雪
上列當事人間請求拆屋還地等事件，本院於民國100 年6 月27日
辯論終結，判決如下：
    主  文
被告應將坐落新竹市○○段一二八二地號土地上如附圖標示Ａ部
分，面積六平方公尺之建物拆除，並將上開土地返還原告。
被告應給付原告新台幣貳仟壹佰壹拾貳元，暨自民國一百年三月
二十九日起至清償日止，按年息百分之五計算之利息。另應自民
國一百年三月二十五日起至返還前項土地之日止，按月給付原告
新臺幣拾伍元。
原告其餘之訴駁回。
訴訟費用由被告負擔。
本判決主文第一項得假執行。但被告如於假執行程序實施前，以
新台幣壹萬玖仟貳佰元為原告預供擔保，得免為假執行。
原告其餘假執行之聲請駁回。
    事實及理由
一、原告主張：
(一)、坐落新竹市○○段1282地號土地為原告所有，被告所有門牌
    號碼新竹市○區○○路22巷60號後側，越界占用訴外人新竹
    農田水利會所有坐落同段1283地號土地，再越界無權占有原
    告曾宗德所有系爭土地，被告無權占有原告所有之系爭土地
    ，原告自得依民法第767 條第1 項前段、中段規定，請求被
    告應將前開建物拆除騰空並將占用土地返還原告。民國78年
    原告買系爭土地，上一代的地主交換土地使用，因為是農地
    不能登記，下一代的地主即被告之母不肯交換土地，使原告
    之土地沒有通路通行，被告未曾取得合法使用系爭土地之權
    利，無權占用系爭土地自獲有相當於土地租金之不當得利，
    系爭土地自95年3 月22日起至原告起訴時止之申報地價為每
    平方公尺704 元，該地附近屬優質住宅區，環境清幽，原告
    請求被告給付自95年3 月25日起至100 年3 月25日應返還之
    不當得利計新台幣（下同）4,928 元（計算式：14 ×704×
    10% ×5 ＝4,928 元），及自起訴狀繕本送達翌日即100 年
    3 月25日起至清償日止，按年息百分之5 計算之利息，並自
    100 年3 月25日起至返還土地時止，按月給付不當得利82元
    。
(二)、訴之聲明：
  1.被告應將坐落新竹市○○段第1282地號土地，如（原告起訴
    狀）附圖紅色部分，面積約為14平方公尺之地上物拆除後，
    將土地交還原告。並自民國100 年3 月25日起至返還土地之
    日止，按月給付原告82元。
  2.被告應給付原告4,928 元及自95年3 月22日起至清償日止按
    年息5 ％計算之利息。
  3.原告願供擔保，請准宣告假執行。
  4.訴訟費用由被告負擔。
二、被告抗辯：
(一)、我在購買房屋的時候並不知道有佔用到別人的土地，如果確
    實有佔用到，我也願意賠償他的損失。我們之前有說過土地
    測量之後要把土地還給他，有跟他講找人來測量，測量費用
    我們出。請求測量之後，我們願意拆房屋。
(二)、答辯聲明：
    原告之訴駁回。
三、法院之判斷：
(一)、原告主張系爭土地為原告所有，被告所有門牌號碼新竹市○
    區○○路22巷60號建物後側，無權占有系爭土地，系爭土地
    99年申報地價為每平方公尺704 元等情，提出土地登記謄本
    、地籍圖、占用圖、存證信函為證，被告亦不爭執。而被告
    所有前開建物占用原告所有系爭土地如附圖標示Ａ部分面積
    6 平方公尺，經本院於100年5 月17日會同兩造及新竹市地
    政事務所派員前往現場勘驗現場屬實，有本院勘驗筆錄、新
    竹市地政事務所於100 年6 月9 日以新地測字第1000004409
    號函覆土地複丈成果圖附卷可憑，復有原告提出現場照片2
    張附卷可稽，是原告主張被告所有之系爭建物無權占用原告
    所有如附圖所示A 部分之土地等語，堪信為真實。
(二)、按所有權人對於無權占有或侵奪其所有物者，得請求返還之
    ；對於妨害其所有權者，得請求除去之，民法第767 條定有
    明文。經查，原告既為系爭土地之共有人，而被告無權占用
    前開土地等情，已如前述，則原告本於民法第767 條所有物
    返還請求權之法律關係，訴請被告拆除無權占用系爭土地之
    系爭建物，將土地返還原告，洵屬正當，應予准許。
(三)、次按無法律上之原因而受利益，致他人受損害者，應返還其
    利益，依其利益之性質不能返還者，應償還其價額，民法第
    179 條、第181 條但書分別定有明文，而無權占有他人土地
    ，可能獲得相當於租金之利益為社會通常之觀念（最高法院
    61年台上字第1695號判例參照）。又城市地方房屋之租金，
    以不超過土地及其建築物申報總價年息百分之十為限，土地
    法第97條第1 項定有明文，而該條規定於租用基地建築房屋
    準用之，土地法第105 條亦定有明文。所謂土地之總價額，
    係指法定地價而言，土地所有權人依土地法所申報之地價為
    法定地價，土地法施行法第25條、土地法第148 條分別定有
    明文。另基地租金之數額，除以基地申報地價為基礎外，尚
    須斟酌基地之位置，工商業繁榮之程度，承租人利用基地之
    經濟價值及所受利益等項，並與鄰地租金相比較，以為決定
    （最高法院68年台上字第3071號判例意旨參照）。本件被告
    既無權占有系爭土地，當受有相當於租金之利益，致原告受
    有損害，是原告依民法第179 條之規定，請求被告給付相當
    於租金之不當得利，自屬有據。且系爭土地位於新竹市區，
    交通、生活便利程度尚佳，被告亦自陳將其前開建物出租他
    人使用，本院認原告請求之不當得利以系爭土地申報地價年
    息10％計算為宜。系爭土地申報地價為每平方公尺704 元，
    則原告請求被告給付自95年3 月25日至100 年3 月25日止之
    不當得利2,112 元（704 ×6 ×10％×5 ％＝2,112 ）以及
    自100 年3 月25日起至拆屋還地之日止，按月給付35元【（
    704 ×6 ×10％）÷12＝35，小數點以下四捨五入】，為有
    理由，應予准許；逾此範圍之請求，為無理由，應予駁回。
(四)、又給付有確定期限者，債務人自期限屆滿時起，負遲延責任
    ；給付無確定期限者，債務人於債權人得請求給付時，經其
    催告而未為給付，自受催告時起，負遲延責任；其經債權人
    起訴而送達訴狀，或依督促程序送達支付命令，或為其他相
    類之行為者，與催告有同一之效力；應付利息之債務，其利
    率未經約定，亦無法律可據者，週年利率為5 ％，民法第22
    9 條第1 項、第2 項及第203 條各有明定。原告請求99年11
    月1 日前5 年間不當得利數額自99年11月1 日起算遲延利息
    ，惟該不當得利數額之給付並無確定期限，復未見原告有先
    期催告被告應於95年3 月22日以前給付，則原告主張自95年
    3 月22日起算該部分之遲延利息，顯屬無據，該部分之遲延
    利息仍應以本件起訴狀送達被告之翌日（即100 年3 月29日
    ）起按年息5 ％計算，原告逾此部分利息之請求，即屬無據
    ，應予駁回。
(五)、綜上所述，原告本於所有物返還請求權、不當得利法律關係
    ，請求被告拆除坐落系爭土地上如附圖所示A 部分面積6 平
    方公尺建物，並返還如附圖所示A 部分土地之部分，及請求
    被告給付自95年3 月25日至100 年3 月25日止之不當得利
    2,112 元，及自100 年3 月29日起按年息5 ％計算之利息，
    以及自100 年3 月25日起至拆屋還地之日止，按月給付35元
    ，為有理由，應與准許，逾上開範圍之請求，尚非有據，應
    予駁回。
四、本件依民事訴訟法第427 條第1 項適用簡易訴訟程序所為原
    告勝訴之判決部分，依同法第389 條第1 項第3 款規定，應
    依職權宣告假執行。又本件係拆除系爭土地上之建物，影響
    當事人財產及居住權益，故本院亦依職權宣告得供適當之擔
    保後免為假執行。就原告其餘敗訴部分，其請求既經駁回，
    該部分假執行之聲請即失所附麗，應併予駁回。
五、原告就被告占用系爭土地面積於起訴狀訴之聲明內記載「實
    際面積實測後補正」，然原告並未補正，因而原告就超過實
    際測量後被告占用面積之請求部分敗訴，然此超出實際測量
    面積部分就本件訴訟費用之計算並無增加，本件訴訟費用仍
    應由被告負擔為宜，附此說明。
六、本件判決之事證已臻明確，兩造其餘攻擊防禦方法及所提證
    據，經審酌後，認均與判決結果不生影響，爰不一一論述。
七、據上論結，本件原告之訴為一部有理由、一部無理由，依民
    事訴訟法第436 條第2 項、第79條、第390 條第2 項、第39
    2 條2 項，判決如主文。
中    華    民    國   100    年    7     月    11    日
                  新竹簡易庭    法  官  林麗玉
以上正本係照原本作成。
如對本判決上訴，須於判決送達後 20 日內向本院提出上訴狀。
如委任律師提起上訴者，應一併繳納上訴審裁判費。
中    華    民    國   100    年    7     月    12    日
                                書記官  鄧雪怡